臺灣嘉義地方法院民事判決
110年度原訴字第1號
原      告  黃軍治  
訴訟代理人  莊安田律師
被      告  吳焜丞  


            吳明憲  
            斐美幸  
            謝承佑  

            黃志偉  
            何俊逸  
上列當事人間損害賠償事件，原告就本院110年度原金訴字第4號
加重詐欺等案件提起附帶民事訴訟，經本院刑事庭以110年度原
附民字第4號裁定移送前來，本院於民國111年3月14日言詞辯論
終結，判決如下：
    主  文
一、被告丙○○、己○○、戊○○、甲○○應連帶給付原告新臺幣(下同)
    897,000元，及被告丙○○自民國110年8月3日起、被告謝丞佑
    、被告戊○○自民國110年8月14日起、被告甲○○自民國110年7
    月31日起，均至清償日止，按照年息百分之5計算的利息。
二、被告丙○○、乙○○、丁○○應連帶給付原告897,000元，及均自
    民國110年8月3日起至清償日止，按照年息百分之5計算的利
    息。
三、前二項所命給付，如其中一被告已為給付者，其餘被告於該
    給付範圍內，免其給付責任。
四、原告其餘之訴駁回。
五、本判決在原告以299,000元供擔保後，可以假執行。但被告
    如以897,000元為原告預供擔保，可以免為假執行。
六、原告其餘假執行的聲請駁回。 
    事實及理由
一、本件被告丙○○、乙○○、己○○、戊○○、甲○○經合法通知，都沒
    有在言詞辯論期日出庭，且沒有民事訴訟法第386條各款規
    定的情形，所以本院依原告的聲請，在只有原告一方到場辯
    論情形下作成判決。
二、原告主張：          
（一）被告丙○○在民國109年8月底，在網路上見求職廣告，遂與
      廣告所載的人聯繫，於面試後，明知該人為詐騙集團成員
      ，所屬集團為三人以上、以冒用公務員名義的方式實施詐
      術為手段所組成具有持續性及牟利性之有結構性組織，仍
      於109年8月底某日，加入被告己○○、戊○○、甲○○、真實姓
      名年籍不詳、綽號「阿峰」（即微信暱稱「大業天」、「
      路易威登」）等人所屬的詐騙集團擔任負責拿取詐騙所得
      款項的車手，並加入內含「大業天」、被告己○○、戊○○、
      甲○○等詐騙集團成員的微信群組。
（二）被告丙○○、己○○、戊○○、甲○○（下稱被告丙○○等4人）意
      圖為自己不法的所有，與「大業天」及所屬詐騙集團成員
      分別基於三人以上共同冒用公務員名義詐欺取財、以不正
      方法由自動付款設備取得他人之物及洗錢的犯意聯絡，由
      詐騙集團成員於下列所示時間，以下列所示方式，詐騙原
      告，造成原告陷於錯誤而依指示交付款項及所有金融機構
      帳戶的提款卡及密碼，再由被告丙○○等4人分別以下列方
      式，將款項取走或領取款項後，轉交予詐騙集團所屬上游
      成員：
　　⒈詐騙集團成員於109年9月6日中午12時許，撥打電話予原告
      ，自稱為士林地檢署檢察官，謊稱原告疑為跨國販毒集團
      的同夥，要接受調查等語，又冒充為士林地檢署主任檢察
      官撥打電話給原告，謊稱原告為跨國販毒集團同夥，要將
      錢交出來調查等語，造成原告陷於錯誤，依指示於109年9
      月7日下午1時8分，自原告郵局帳戶內領取新臺幣（下同
      ）45萬元後，於同日下午1時40分左右，將現金45萬元及
      該郵局帳戶的存摺及提款卡放入紅色旅行袋中，再置放於
      嘉義縣○○鄉○○村00號之3代天府廁所的洗手台內，並在電
      話中將提款卡密碼告知冒充為主任檢察官的詐騙集團成員
      。
    ⒉詐騙集團成員確認原告已受騙後，即由「大業天」透過微
      信指示被告丙○○前去拿取財物，被告丙○○於109年9月7日
      下午1時40分左右，在嘉義縣○○鄉○○村00號之3代天府廁所
      的洗手台內，拿取現金45萬元及原告郵局帳戶的存摺及提
      款卡。再於109年9月7日下午3時16分至3時19分，在嘉義
      縣○○鄉○○村000○0號六腳蒜頭郵局的自動櫃員機，持原告
      郵局帳戶的提款卡插入自動櫃員機內，自原告郵局帳戶提
      領6萬元（共2次）、2萬元，合計提領14萬元。再於109年
      9月7日下午3時31分，在嘉義縣○○市○○○路000號嘉義高鐵
      站的自動櫃員機，以上開相同的方式自原告郵局帳戶提領
      9,000元。被告丙○○提領金錢完畢後，在109年9月7日下午
      某時，在嘉義高鐵站附近，將提領得款項交給被告己○○。
    ⒊被告丙○○又依「大業天」的指示，於109年9月8日凌晨0時1
      分至0時5分，在桃園市○○區○○路00號的中壢郵局的自動櫃
      員機，持原告郵局帳戶的提款卡，以上開相同的方式，自
      原告郵局帳戶提領6萬元（共2次）、29,000元，合計提領
      149,000元。再於109年9月8日凌晨某時，在桃園市中壢區
      玉山銀行中壢分行附近，將提領得的款項交予被告己○○。
      被告己○○收取款項後，於109年9月8日凌晨某時，在桃園
      市中壢區某公園，將款項交予被告甲○○，被告甲○○旋聯繫
      被告戊○○，在被告戊○○位於桃園市龜山區住處附近將款項
      交予被告戊○○。
    ⒋被告丙○○又依「大業天」的指示，於109年9月9日凌晨0時1
      7分至0時20分，在桃園市○○區○○路00號的中壢郵局的自動
      櫃員機，持原告郵局帳戶的提款卡，以上開相同的方式，
      自原告郵局帳戶提領6萬元（共2次）、2萬9,000元，合計
      提領14萬9,000元。再於109年9月9日凌晨某時，在桃園市
      某處，將提領得的款項交予被告己○○。被告己○○再於109
      年9月9日凌晨某時，在桃園市中壢區某公園，將款項交予
      被告甲○○，被告甲○○旋聯繫被告戊○○，在被告戊○○位於桃
      園市龜山區住處附近將款項交予被告戊○○。被告戊○○取得
      上開款項後再依「大業天」的指示，在桃園高鐵站的廁所
      內，將款項交予詐騙集團的上游成員，使該詐騙所得款項
      此後的流向不明而隱匿特定犯罪所得的去向。原告損失共
      計897,000元。
（三）被告丙○○、己○○、甲○○、戊○○前開行為經本院以110年度
      原金訴字第4號刑事判決認定犯三人以上共同冒用公務員
      名義詐欺取財罪，各判處有期徒刑1年5月、1年7月、1年1
      1月、2年。被告丙○○、甲○○、戊○○不服上訴後，經臺灣高
      等法院臺南分院（下稱臺南高分院）以111年原金上訴字
      第3號刑事判決上訴駁回。被告丙○○行為時是未成年人，
      被告乙○○、丁○○為被告丙○○的法定代理人，他們的監督行
      為有疏失，應依民法第187條規定負連帶賠償責任。原告
      因為本件詐欺集團對原告詐騙而損失897,000元，因此依
      民法第184條、第185條、第187條第1項等侵權行為損害賠
      償請求權規定，請求被告連帶賠償897,000元等語。
（四）聲明：
    ⒈被告應連帶給付原告897,000元，及從刑事附帶民事起訴狀
      繕本送達隔天起到清償日止，按照年息百分之5計算的利
      息。
    ⒉原告願供擔保，請准宣告假執行。　　
二、被告答辯：
（一）被告丁○○：
　　　本件被告丙○○只拿到1、2萬元，卻要我們賠償7、80萬元
      ，實在是沒辦法給付，希望可以分期賠償給原告等語。並
      聲明：原告之訴駁回；如受不利判決，願供擔保免為假執
      行。
（二）被告丙○○、乙○○、己○○、戊○○、甲○○均未於言詞辯論期日
      到場，亦未提出書狀為任何聲明或陳述。
三、法院的判斷：　　　
（一）因故意或過失，不法侵害他人之權利者，負損害賠償責任
      。故意以背於善良風俗之方法，加損害於他人者亦同。違
      反保護他人之法律，致生損害於他人者，負賠償責任。數
      人共同不法侵害他人之權利者，連帶負損害賠償責任；不
      能知其中孰為加害人者，亦同。造意人及幫助人，視為共
      同行為人。民法第184條、第185條有明文規定。
（二）原告主張被告丙○○等4人及其所屬詐欺集團與成員共同詐
      欺原告，導致原告受有879,000元財產上損害，且被告丙○○等4人所涉犯三人以上共同冒用公務員名義詐欺取財已經
      本院判決有罪等情形，有本院110年度原金訴字第4號刑事
      判決書在卷可證（見本院卷第9到30頁），被告也不爭執
      ，原告主張的事實可以相信為真正。
（三）被告丙○○等4人為詐騙集團成員，都知悉所得款項是其他
      共犯詐騙得來，而基於與其他詐騙集團成員分擔不同角色
      ，在意思聯絡範圍內，相互分工利用他人的行為，詐欺原
      告交付款項，各行為與原告所受損害間有相當因果關係，
      被告自應與其他詐騙集團成員成立共同侵權行為，對原告
      遭詐欺所受損害負賠償責任。原告依侵權行為的法律關係
      ，請求被告丙○○等4人賠償其所受全部損害897,000 元，
      應有理由。
（四）無行為能力人或限制行為能力人，不法侵害他人之權利者
      ，以行為時有識別能力為限，與其法定代理人連帶負損害
      賠償責任。行為時無識別能力者，由其法定代理人負損害
      賠償責任。前項情形，法定代理人如其監督並未疏懈，或
      縱加以相當之監督，而仍不免發生損害者，不負賠償責任
      。民法第187條第1、2項也有明文。
（五）又查，被告丙○○為上開詐欺侵權行為時，是未滿20歲的未
      成年人，其法定代理人為其父母即被告乙○○、丁○○，有戶
      籍資料附卷可稽（見本院卷第47至51頁）。審酌被告丙○○
      前述參與詐騙集團擔任取款車手的犯罪過程與手法，其行
      為時顯然智慮健全，而有正常是非判斷與行為控制能力，
      具有充分識別能力。又被告乙○○、丁○○未能舉證證明如其
      監督被告丙○○並未疏懈，或縱加以相當監督，而仍不免發
      生損害。所以原告依民法第187 條規定請求被告乙○○、丁○○負連帶損害賠償責任，就有法律上依據。
（六）又所謂不真正連帶債務係指數債務人具有同一目的，本於
      各別之發生原因，對債權人各負全部給付之義務，因債務
      人中一人為給付，他債務人即同免其責任之債務。就被告
      丙○○等4人應負連帶賠償責任部分，被告乙○○、丁○○亦應
      依民法第187條第1項規定與被告丙○○負連帶賠償責任，其
      客觀上均在填補同一侵權行為而生的損害，但是是本於不
      同法律原因而生，具同一的給付目的的債務，依照前揭說
      明，應為不真正連帶債務關係，以上任一被告已為全部給
      付或一部之給付者，其餘被告就其已履行的範圍內，即可
      免給付的義務。原告主張被告均應負連帶賠償責任，容有
      誤會。
（七）債務人無為一部清償之權利，但法院得斟酌債務人之境況
      ，許其於無甚害於債權人利益之相當期限內，分期給付，
      或緩期清償，民法第318條第1項有明文規定。但是此項規
      定，不過認法院有斟酌債務人境況，許其分期給付或緩期
      清償之職權，非認債務人有要求分期給付或緩期清償之權
      利（最高法院23年上字第224號裁判意旨參照）。
（八）被告丁○○雖表示：沒有辦法一次賠償7、80萬元，希望可
      以分期付款等語。但是，被告丁○○無資力清償債務，並非
      分期清償的法定理由，而且被告丁○○分期清償的請求，原
      告當庭表示反對(見本院卷第76頁)，本院就難以允許。
（九）給付無確定期限者，債務人於債權人得請求給付時，經其
      催告而未為給付，自受催告時起，負遲延責任，其經債權
      人起訴而送達訴狀者，與催告有同一之效力；遲延之債務
      ，以支付金錢為標的者，債權人得請求依法定利率計算之
      遲延利息；應付利息之債務，其利率未經約定，亦無法律
      可據者，週年利率為百分之5，民法第229條第2項、第233
      條第1項前段、第203條分別有明文規定。經查，原告行使
      對被告的損害賠償請求權，是以支付金錢為標的，給付並
      無確定期限，是被告應自催告時起負遲延責任。所以，原
      告請求被告加計給付自刑事附帶民事起訴狀繕本送達被告
      隔日起，即被告甲○○自110年7月31日，被告丙○○、乙○○、
      丁○○自110年8月3日，被告己○○、戊○○自110年8月14日起
      均至清償日止，按週年利率百分之5計算的利息，符合前
      揭規定，應予准許。
四、結論，原告依照侵權行為的法律關係，請求被告丙○○等4人
    應連帶給付897,000元及被告甲○○自110年7月31日，被告丙○○自110年8月3日，被告己○○、戊○○自110年8月14日起均至清
    償日止，按週年利率百分之5計算的利息；被告丙○○與乙○○
    、丁○○應連帶給付897,000元及均自110年8月3日至清償日止
    ，按週年利率百分之5計算的利息，為有理由，應該准許。
    超過上開範圍的請求，就沒有理由，應該駁回。
五、原告表明願意提供擔保聲請宣告假執行，被告丁○○也陳明願
    供擔保，聲請免為假執行，都與法律規定相符，本院分別依
    聲請及依職權酌定相當的金額准許之。又原告請求不被准許
    部分的假執行的聲請，沒有理由，一併駁回。
六、本件是原告提起刑事附帶民事訴訟，由刑事庭合議裁定移送
    本院民事庭事件，免納裁判費，本件訴訟中也沒有產生其他
    訴訟費用，所以沒有訴訟費用額確定及諭知負擔，併此敘明
    。
七、據上論結，原告之訴一部有理由，一部無理由，因此判決如
    主文。
中　　華　　民　　國　　111 　年　　3 　　月　　28　　日
                  民事第一庭  法　官　 吳芙蓉
以上正本係照原本作成。                                 
如對本判決上訴，須於判決送達後20日內向本院提出上訴狀。如
委任律師提起上訴者，應一併繳納上訴審裁判費。
中　　華　　民　　國　　111 　年　　3 　　月　　29　　日
                              書記官   王立梅